---
title: "EC1"
author: "Grupo 7"
format: html
editor: visual
---

## $\epsilon_2$

Extraemos cinco bolas, al azar, una a la vez y **sin reemplazo**, de una bolsa con 4 bolas azules y 3 bolas verdes indistinguibles salvo por su color y anotamos el número de bolas azules extraídas.

Modelaremos el experimento, mediante $(\Omega_2, \mathcal{F}_2, \mathbb{P}_2)$ donde:

$$\Omega_2 = \{2, 3, 4\}$$

### Simulación de $\epsilon_2$

Podremos simular el experimento con la siguiente función en R

```{r}
eE2 <- function() {
  BOLAS <- c(rep("Azul", 4), rep("Verde", 3))
  return(sum(sample(BOLAS, 5, replace = FALSE) == "Azul"))
}
```

Tomemos una muestra de 10000 observaciones

```{r}
X2 <- replicate(10000, eE2())
```

Veamos los resultados de $X_2$

```{r}
table(X2)
```

Las propabilidades empíricas de $\epsilon_2$ con una muestra de 10000 observaciones

```{r}
barplot(table(X2)/length(X2),
        ylim = c(0, 0.6),
        main = "Probabilidades empíricas en E2",
        xlab = "valor anotado",
        ylab = "probabilidad"
      )
```

### Probalidad de teórica en $\epsilon_2$

Para determinar la probabilidad teórica nos vamos a apoyar de expermiento accesorio $\epsilon_a$

::: callout-note
### $\epsilon_a$

Extraemos cinco bolas, al azar, todas a la vez, de una bolsa con 4 bolas azules y 3 bolas verdes indistinguibles salvo por su color y anotamos el número de bolas azules extraídas.
:::

Dado que ambos experimientos comparten el espacio muestral $\Omega_2 = \{2, 3, 4\} = \Omega_a$ y el orden en el que se sacan las bolas se vuelve irrelevante en $\epsilon_a$ , podemos decir que:

$$\mathbb{P}_2(\{x\}) = \mathbb{P}_a(\{x\})$$

Donde:

$$
\mathbb{P}_2(\{x\}) = 
  \tfrac
    {
      (Cantidad\ de\ formas\ de\ sacar\ x\ bolas\ azules\ de\ 4) * 
      (Cantidad\ de\ formas\ de\ sacar\ sacar\ 5-x\ bolas\ verdes\ de\ 3)
    }
    {
      Cantidad\ de\ formas\ de\ sacar\ 5\ bolas\ de\ una\ bolsa\ con\ 7\ bolas
    }, 
    \forall\ x \in \mathbb{Z}, x \colon 2 \leq x \leq 4
$$

o en términos de combinatorias:

$$
\mathbb{P}_2(\{x\}) = 
  \tfrac
    {
      \binom{4}{x}*\binom{3}{5-x}
    }
    {
      \binom{7}{5}
    }
$$

Ahora implementemos el código en R para calcular la probabilidad teóríca

```{r}
.tE2 <- function(x) {
  bolas <- 5
  azules <- 4
  verdes <- 3
  n <- azules + verdes
  return (
    (choose(azules, x)*choose(verdes, bolas - x)) / choose(n, bolas)
  )
}

tE2 = Vectorize(.tE2)
```

Calculemos las probalidades teóricas:

```{r}
BP <- barplot(table(X2)/length(X2),
        ylim = c(0, 0.6),
        main = "Probabilidades empíricas vs teóricas en E2",
        xlab = "valor anotado",
        ylab = "probabilidad"
      )

points(BP, tE2(2:4), col = "blue",pch = 20)
legend("topright", legend = c("valor teórico", "valor empírico"), col = c("blue", "gray"), fill = c(NA, "gray"), pch = c(20, NA), border = c(NA, "black"), bty = "n")
```

## $\epsilon_3$

Extraemos bolas al azar **con reemplazo**, de una bolsa con 4 bolas azules y 3 bolas verdes indistinguibles salvo por su color, hasta obtener la primera bola azul. Contamos y anotamos el número de veces que se tuvo que extraer bolas.

Modelaremos el experimento, mediante $(\Omega_3, \mathcal{F}_3, \mathbb{P}_3)$ donde:

$$\Omega_3 = \{\ \forall x \in \mathbb{N}\ \}$$

### Simulación de $\epsilon_3$

Podremos simular el experimento con la siguiente función en R

```{r}
eE3 <- function() {
  BOLAS <- c(rep("Azul", 4), rep("Verde", 3))
  
  cont <- 0
  azules <- 0
  
  while (azules <= 0) {
    azules <- sum(sample(BOLAS, 1, replace = TRUE) == "Azul")
    cont <- cont + 1 # Vamos realizando el conteo de bolas extraidas
  }
  
  return(cont)
}
```

Tomemos una muestra de 10000 observaciones

```{r}
X3 <- replicate(10000, eE3())
```

Veamos los resultados de $X_3$

```{r}
table(X3)
```

Las propabilidades empíricas de $\epsilon_3$ con una muestra de 10000 observaciones

```{r}
barplot(table(X3)/length(X3),
        ylim = c(0, 0.6),
        main = "Probabilidades empíricas en E3",
        xlab = "valor anotado",
        ylab = "probabilidad"
      )
```

### Probalidad de teórica en $\epsilon_3$

Para calcular $\mathbb{P}_3(\{x\}) = probabilidad\ de\ sacar\ una\ bola\ azul\ en\ el\ intento\ x$ debemos tener en cuenta que en los intento de $1\ a\ x-1$ salió una bola verde

$$\mathbb{P}_3(\{x\}) = \mathbb{P}_0(\{Verde\})^{x-1}*\mathbb{P}_0(\{Azul\})$$

Ahora implementemos el código en R para calcular la probabilidad teóríca
```{r}
.tE3 <- function(x) {
  azules <- 4
  verdes <- 3
  n <- azules + verdes
  return (
    ((verdes/n)^(x-1))*(azules/n)
  )
}

tE3 = Vectorize(.tE3)
```

Calculemos las probalidades teóricas:
```{r}
BP <- barplot(table(X3)/length(X3),
        ylim = c(0, 0.6),
        main = "Probabilidades empíricas vs teóricas en E3",
        xlab = "valor anotado",
        ylab = "probabilidad"
      )

points(BP, tE3(1:length(table(X3))), col = "blue",pch = 20)
legend("topright", legend = c("valor teórico", "valor empírico"), col = c("blue", "gray"), fill = c(NA, "gray"), pch = c(20, NA), border = c(NA, "black"), bty = "n")
```

## $\epsilon_4$

Extraemos bolas al azar **sin reemplazo**, de una bolsa con 4 bolas azules y 3 bolas verdes indistinguibles salvo por su color, hasta obtener la primera bola azul. Contamos y anotamos el número de veces que se tuvo que extraer bolas.

Modelaremos el experimento, mediante $(\Omega_4, \mathcal{F}_4, \mathbb{P}_4)$ donde:

$$\Omega_4 = \{1,2,3,4\}$$

### Simulación de $\epsilon_4$

Podremos simular el experimento con la siguiente función en R

```{r}
eE4 <- function() {
  BOLAS <- c(rep("Azul", 4), rep("Verde", 3))
  
  cont <- 0
  azules <- 0
  
  while (azules <= 0) {
    bola <- sample(BOLAS, 1, replace = FALSE)
    
    if (bola == "Azul") {
      azules <- azules + 1 
    }
    
    BOLAS <- BOLAS[BOLAS != bola | duplicated(BOLAS != bola)] # Vamos retirando de la bolsa la bola extraída
    cont <- cont + 1 # Vamos realizando el conteo de bolas extraidas
  }
  
  return(cont)
}
```

Tomemos una muestra de 10000 observaciones

```{r}
X4 <- replicate(10000, eE4())
```

Veamos los resultados de $X_4$

```{r}
table(X4)
```

Las propabilidades empíricas de $\epsilon_4$ con una muestra de 10000 observaciones

```{r}
barplot(table(X4)/length(X4),
        ylim = c(0, 0.6),
        main = "Probabilidades empíricas en E4",
        xlab = "valor anotado",
        ylab = "probabilidad"
      )
```

### Probalidad de teórica en $\epsilon_4$

Como el experimento es **sin reemplazo** por cada bola extraída se va modificando la cantidad de bolas y por consiguiente la probabilidad de sacar una bola azul (y verde).

Para:
$$\mathbb{P}_4(\{1\}) = \tfrac{4}{7}$$ 
Ahora para $\mathbb{P}_4(\{2\})$ sabemos que la primera tuvo que salir verde:
$$\mathbb{P}_4(\{2\}) = \tfrac{3}{7} * \tfrac{4}{6}$$ 
Podemos aplicar la misma lógica para $\mathbb{P}_4(\{3\})$ y $\mathbb{P}_4(\{4\})$:
$$\mathbb{P}_4(\{3\}) = \tfrac{3}{7} * \tfrac{2}{6} * \tfrac{4}{5}$$

$$\mathbb{P}_4(\{4\}) = \tfrac{3}{7} * \tfrac{2}{6} * \tfrac{1}{5} * \tfrac{4}{4}$$

Generalizando:

$$\mathbb{P}_4(\{x\}) = \tfrac{P_{3,x-1}}{P_{7,x-1}} * \tfrac{4}{7-(x-1)}, \forall\ x \in \mathbb{Z}, x \colon 2 \leq x \leq 4$$ 

Ahora implementemos el código en R para calcular la probabilidad teóríca
```{r}
.tE4 <- function(x) {
  return((factorial(3)/factorial(3-(x-1))/(factorial(7)/factorial(7 - (x-1)))) * 4/(7 - (x-1)))
}

tE4 = Vectorize(.tE4)
```

Calculemos las probalidades teóricas:
```{r}
BP <- barplot(table(X4)/length(X4),
        ylim = c(0, 0.6),
        main = "Probabilidades empíricas vs teóricas en E4",
        xlab = "valor anotado",
        ylab = "probabilidad"
      )

points(BP, tE4(1:length(table(X4))), col = "blue",pch = 20)
legend("topright", legend = c("valor teórico", "valor empírico"), col = c("blue", "gray"), fill = c(NA, "gray"), pch = c(20, NA), border = c(NA, "black"), bty = "n")
```